【裁判字號】    90,上易,224
【裁判日期】    891211
【裁判案由】    違反電子遊戲場業管理條例
【裁判全文】
臺灣高等法院臺中分院刑事判決                      九十年度上易字第二二四號
    上  訴  人  臺灣臺中地方法院檢察署檢察官
    被      告  甲○○
右上訴人因被告甲○○違反電子遊戲場業管理條例案件，不服臺灣臺中地方法院八十
九年度易字第三九００號中華民國八十九年十二月十一日第一審判決（聲請簡易判決
處刑案號：臺灣臺中地方法院檢察署八十九年度偵字第一四九六０號），提起上訴，
本院判決如左：
      主  文
原判決撤銷。
甲○○違反未依電子遊戲場業管理條例規定辦理營利事業登記者，不得經營電子遊戲
場業之規定，處拘役貳拾日，如易科罰金，以佰元折算壹日。
電子遊戲機貳拾台均沒收。
      事  實
一、甲○○未依電子遊戲場業管理條例之規定，辦理電子遊戲場業之營利事業登記，
    即自民國八十九年八月間，在臺中市○○路與館前路旁空地及其他夜市，擺設鋼
    珠類電子遊戲機柏青哥共二十台，供不特定人把玩，違法經營電子遊戲場業。嗣
    於八十九年八月九日夜晚八時三十分許，經警持檢察官簽發之搜索票前往上址搜
    索時當場查獲，並扣得甲○○所有供違法經營電子遊戲場業所用之電子遊戲機二
    十台。
二、案經臺中市警察局第四分局移送臺灣臺中地方法院檢察署檢察官偵查後，聲請簡
    易判決處刑，經原審法院認為不宜，改依通常程序審理。
      理  由
一、訊據被告甲○○坦承未經辦理營利事業登記而擺設前揭電子遊戲機經警查獲情事
    ，惟稱伊僅係為謀生而在夜市擺設電子遊戲機等語，經查本案除被告自白外，並
    有電子遊戲機二十台扣案足稽，被告並係經警當場查獲之現行犯，本案事證明確
    ，被告犯行至堪認定。
二、核被告未依電子遊戲場業管理條例辦理營利事業登記，擅自經營電子遊戲場業之
    行為，係違反電子遊戲場業管理條例第十五條之規定，應依同條例第二十二條之
    規定處斷。被告經營電子遊戲場業，具有常業性質，爰不再論以連續犯，原審以
    被告係於夜市擺放電動機具，並無店面，且係流動性，當天營業完畢機具則收回
    ，並無固定營業場所，顯非屬營利事業登記管理規則及所得稅法所規範之營利事
    業，其未辦理營利事業登記，難認係違反上開電子遊戲場業管理條例第十五條之
    規定，不應以同條例第二十二條之罪責相繩，而諭知無罪判決，然查所得稅法第
    十一條第二項規定：「本法所稱營利事業，係指公營、私營或公私合營，以營利
    為目的，具備營業牌號或場所之獨資、合夥、公司及其他組織方式之工、商、農
    、林、漁、牧、礦、冶等營利事業。」，僅規定該法之營利事業係指具備營業場
    所之營利事業，自不能逕予限縮解釋為「具備固定營業場所之營利事業」，被告
    在各處夜市擺設電動機具，夜市即係營業場所，不能認非營利事業，又營利事業
    登記管理規則第三條第二項規定：「營利事業之管理處、分公司、事務所、工廠
    、保養廠、工作場、機房、倉棧、礦場、建築工程場所、展售場所、連絡處、辦
    事處、服務站、營業所、分店、門市部、拍賣場及類似之其他固定營業場所如對
    外經營，應於開始營業前依本規則規定，分別向該管機關申請營業登記。」，既
    將展售場所與連絡處、辦事處並列，並均以之為「固定營業場所」之例示，可見
    「連絡處」、「辦事處」亦屬該規則所稱之「固定營業場所」，並非謂面對客戶
    而為交易行為之處所始為營業場所，被告固遊走各夜市擺設電動機具，然必有住
    所、居所等聯絡處所，自非不可以之辦理營利事業登記，而夜市場之流動攤販，
    屬商業登記法第四條所規定之小規模商業登記，固得免申請商業登記，然政府係
    為維護社會安寧、善良風俗、公共安全及國民身心健康，始有制定電子遊戲場業
    管理條例以管理電子遊戲場業，此為該條例第一條開宗明義所明定，因此該條例
    對於電子遊戲場業之營業場所，有應距離國民中、小學．．．等機構五十公尺以
    上之規定。又如有犯組織犯罪防制條例等罪，經有罪判決確定等人，均不得充電
    子遊戲場業之負責人或營業場所管理人。．．．凡此均為達成立法目的之規定，
    亦為經營電子遊戲場業有別於一般營利事業之特殊規定，電子遊戲場業管理條例
    自係針對電子遊戲場業之特別規定，又該條例除於第十條第一項前段明定：「經
    營電子遊戲場業，應依公司法或商業登記法辦理公司或商業登記」外，更於同條
    例第十五條明定：「未依本條例規定辦理營利事業登記者，不得經營電子遊戲場
    業。」，是即使符合公司法或商業登記法之規定經合法成立之公司或商業，凡不
    符合該條例之限制規定及未依該條例規定辦理營利事業登記者，均不得經營電子
    遊戲場業，經營電子遊戲場業者自須依據該條例第十五條規定辦理營利事業登記
    ，商業登記法則僅係針對一般商業之規定，依特別法優於普通法原則，縱係以攤
    販方式經營電子遊戲場，亦應依電子遊戲場業管理條例第十五條規定辦理營利事
    業登記，因之凡有違反該條例第十五條之規定者，即應適用同條例第二十二條之
    規定處罰，不因是否為上開小規模商業而有不同。原審以被告係於夜市場以流動
    攤販之方式擺放電動機具，無固定營業場所，非屬營利事業登記管理規則及所得
    稅法所規範之營利事業，其未辦理營利事業登記，仍無從以上開條例第二十二條
    之罪相繩，而為無罪之諭知，尚有違誤。公訴人據此上訴為有理由。本院應將原
    判決撤銷改判。爰審酌被告之素行，犯罪之動機，犯罪所生之危害及犯罪後之態
    度等一切情狀，量處如主文第二項所示之刑，又中華民國九十年一月四日修正，
    同年月十日經總統公布施行之刑法第四十一條第一項規定：「犯最重本刑為五年
    以下有期徒刑以下之刑之罪，而受六個月以下有期徒刑或拘役之宣告，因身體、
    教育、職業、家庭之關係或其他正當事由，執行顯有困難者，得以一元以上三元
    以下折算一日，易科罰金。但確因不執行所宣告之刑，難收矯正之效，或難以維
    持法秩序者，不在此限。」，被告行為後法律有變更，且變更後之法律並未較變
更前對被告不利，爰依新法諭知易科罰金之折算標準，被查獲之電子遊戲機二十
    台，係被告所有供犯罪所用之物，應依法宣告沒收。
據上論結，應依刑事訴訟法第三百六十九條第一項前段、第三百六十四條、第二百九
十九條第一項前段，電子遊戲場業管理條例第十五條、第二十二條，刑法第十一條前
段、第二條第一項前段、修正後刑法第四十一條第一項，刑法第三十八條第一項第二
款，罰金罰鍰提高標準條例第二條，判決如主文。
本案經檢察官乙○○到庭執行職務。
中       華       民       國   九  十    年     三      月   二十一    日
                                臺灣高等法院臺中分院刑事第五庭
                                      審判長法  官  胡  森  田
                                            法  官  郭  同  奇
                                            法  官  姚  勳  昌
右正本證明與原本無異。
不得上訴。
                                            書記官  陳  如  慧
中       華       民       國   九  十    年     三      月   二十二    日
                                                                        Ｋ


司法院資訊處製作；財團法人民間司法改革基金會備份。
